臺灣嘉義地方法院刑事判決
109年度訴字第548號
公  訴  人  臺灣嘉義地方檢察署檢察官
被      告  林志成


上列被告因違反廢棄物清理法案件，經檢察官提起公訴（109年
度偵字第6153號），本院判決如下：
    主  文
林志成共同犯廢棄物清理法第四十六條第四款之非法清除、處理
廢棄物罪，累犯，處有期徒刑陸月，如易科罰金，以新臺幣壹仟
元折算壹日。未扣案之犯罪所得新臺幣貳萬肆仟元沒收之，於全
部或一部不能沒收或不宜執行沒收時，追徵其價額。
    犯 罪 事 實
一、林志成明知未依廢棄物清理法第41條第1項規定，向主管機
    關申請並領有廢棄物清除、處理許可文件，不得從事廢棄物
    之清除、處理業務，且未經土地所有權人之同意，不得擅自
    占用他人土地，竟意圖為自己不法之利益，與不詳之成年男
    子共同基於竊佔、違反規定清除廢棄物之犯意聯絡，於民國
    109年6月21日某時，聯繫該不詳之成年男子，由該不詳之成
    年男子在詹雪貞與其他共有人所有，由詹雪貞之父詹益芳管
    領之坐落嘉義市○○段0地號土地上，傾倒生活垃圾等一般廢
    棄物，並交付新臺幣（下同）2萬4千元之報酬與林志成。林
    志成再駕駛其向不知情之明乙工程事業租借、由不知情之嚴
    海池載運至上開土地之挖土機，將上開生活垃圾等一般廢棄
    物部分予以掩埋，而從事廢棄物之清除、處理業務。
二、案經詹雪貞訴由嘉義市政府警察局第二分局報告臺灣嘉義地
    方檢察署檢察官偵查起訴。
    理  由
一、證據能力
　　被告以外之人於審判外之陳述，雖不符刑事訴訟法第159條
    之1至第159條之4之規定，而經當事人於審判程序同意作為
    證據，法院審酌該言詞陳述或書面陳述作成時之情況，認為
    適當者，亦得為證據，刑事訴訟法第159條之5第1項定有明
    文。查檢察官、被告林志成於言詞辯論終結前，對於下述本
    院採為認定犯罪事實依據之各項證據之證據能力，均同意有
    證據能力，本院審酌該等證據之取得過程並無瑕疵，與本案
    待證事實間亦具有相當之關聯性，以之為本案證據並無不當
    ，自得採為本件認定事實之基礎，先予說明。
二、上揭犯罪事實，業據被告於警詢、偵查及本院審理中均坦承
    不諱（警卷第1-6頁、偵卷第20-21頁、本院443號卷第41頁
    、本院548號卷第70-71、77-78頁），核與證人即告訴代理
    人詹益芳、證人嚴海池於警詢中之證述相符（警卷第8-9、1
    1-12頁）。並有嘉義市政府環境保護局環境稽查工作紀錄、
    租賃契約書、被告之棄置場址廢棄物清理計畫書、土地所有
    權狀、土地建物查詢資料、本院辦理刑事案件電話記錄查詢
    表、嘉義市政府環境保護局109年12月14日嘉市環廢字第109
    8301220號函及所附之109年12月8日嘉市環廢字第109001766
    3號函、一般事業廢棄物代清除合約書、廢棄物處置計畫書
    各1份、稽查照片6張、現場定位座標照片2張、地籍資料1張
    、現場照片2張在卷可憑（警卷第13-28頁、本院548號卷第2
    5、47-66頁）。足認被告前開任意性自白，確與事實相符，
    堪以採信，應依法論科。
三、論罪科刑
（一）按廢棄物清理法所稱廢棄物分下列2種：1、一般廢棄物：
      指事業廢棄物以外之廢棄物。2、事業廢棄物：指事業活
      動產生非屬其員工生活產生之廢棄物，包括（1）有害事
      業廢棄物（由事業所產生具有毒性、危險性，其濃度或數
      量足以影響人體健康或污染環境之廢棄物）、（2）一般
      事業廢棄物（由事業所產生有害事業廢棄物以外之廢棄物
      ）。而所謂事業，係指農工礦廠（場）、營造業、醫療機
      構、公民營廢棄物清除處理機構、事業廢棄物共同清除處
      理機構、學校或機關團體之實驗室及其他經中央主管機關
      指定之事業，廢棄物清理法第2條第2項、第5項定有明文
      。經查，本件廢棄物係生活垃圾等廢棄物，業經認定如前
      ，又無證據顯示該等廢棄物具毒性而為有害事業廢棄物，
      應屬廢棄物清理法所稱「一般事業廢棄物」。
（二）又按依行政院環境保護署訂定之「一般廢棄物回收清除處
      理辦法」第2條規定，所謂「貯存」，指一般廢棄物於回
      收、清除、處理前，丟置於特定地點或貯存容器、設施內
      之行為；「清除」則指1、收集、清運：指以人力、清運
      機具將一般廢棄物自產生源運輸至處理場（廠）之行為，
      2、轉運：指以清運機具將一般廢棄物自產生源運輸至轉
      運設施或自轉運設施運輸至中間處理或最終處置設施之行
      為；所謂「處理」包含：1、中間處理：指一般廢棄物在
      最終處置或再利用前，以物理、化學、生物、熱處理、堆
      肥或其他處理方法，變更其物理、化學、生物特性或成分
      ，達成分離、中和、減量、減積、去毒、無害化或安定之
      行為；2、最終處置：指將一般廢棄物以安定掩埋、衛生
      掩埋、封閉掩埋或海洋棄置之行為；3、再利用：指將一
      般廢棄物經物理、化學或生物等程序後做為材料、燃料、
      肥料、飼料、填料、土壤改良或其他經中央主管機關會商
      中央目的事業主管機關認定之用途行為；4、能源回收：
      指一般廢棄物具有生質能、直接利用或經處理產生能源特
      性，供進行再生能源利用之行為。是被告未領有廢棄物清
      除、處理許可文件，擅自聯絡不詳之成年男子，將一般事
      業廢棄物載運且非法傾倒在上開土地，依前開說明，即已
      該當於「清除」廢棄物之構成要件，其再將上開一般事業
      廢棄物予以掩埋，亦係對廢棄物之「最終處置」，亦屬「
      處理」之行為。
（三）再按廢棄物清理法第46條第4款之未領有許可文件清理廢
      棄物罪，其犯罪主體，不以廢棄物清理業者為限，只要未
      依第41條第1項規定領有廢棄物清除、處理許可文件，而
      從事貯存、清除、處理廢棄物，即為該當（最高法院109
      年度台上大字第3338號大法庭裁定意旨參照）。
（四）核被告所為，係犯廢棄物清理法第46條第4款之非法清除
      、處理廢棄物罪，及刑法第320條第2項之竊佔罪。起訴書
      之論罪法條雖記載被告亦涉犯廢棄物清理法第46條第2款
      之罪，惟該款之行為主體為事業負責人或相關人員，而被
      告並非事業負責人或相關人員，於起訴書之犯罪事實欄亦
      未為此等構成要件之記載，其論罪法條此部分記載應屬贅
      載，且經公訴人當庭更正（本院443號卷第40頁），附此
      說明。被告與該不詳之成年男子，有犯意聯絡及行為分擔
      ，為共同正犯。被告以一行為觸犯廢棄物清理法第46條第
      4款之非法清除、處理廢棄物罪及刑法第320條第2項之竊
      佔罪，為想像競合犯，應依刑法第55條前段規定，從一重
      之廢棄物清理法第46條第4款之非法清除、處理廢棄物罪
      處斷。
（五）關於累犯部分，說明如下：
 　1、被告前因不能安全駕駛案件，經本院以108年度交易字第7
      號判決判處有期徒刑8月確定，於109年1月27日有期徒刑
      執行完畢乙節，有臺灣高等法院被告前案紀錄表1份在卷
      可查。被告於有期徒刑執行完畢後，5年以內故意再犯本
      件有期徒刑以上之罪，為累犯。
   2、按有關累犯加重本刑部分，不生違反憲法一行為不二罰原
      則之問題。惟其不分情節，基於累犯者有其特別惡性及對
      刑罰反應力薄弱等立法理由，一律加重最低本刑，於不符
      合刑法第59條所定要件之情形下，致生行為人所受之刑罰
      超過其所應負擔罪責之個案，其人身自由因此遭受過苛之
      侵害部分，對人民受憲法第8條保障之人身自由所為限制
      ，不符憲法罪刑相當原則，牴觸憲法第23條比例原則。於
      修正前，為避免發生上述罪刑不相當之情形，法院就該個
      案應依本解釋意旨，裁量是否加重最低本刑（大法官釋字
      第775號解釋文參照）。該解釋係指個案應量處最低法定
      刑、又無法適用刑法第59條在內減輕規定之情形，法院應
      依此解釋意旨裁量不予加重最低本刑（最高法院108年度
      台上字第338號、109年度台非字第139號、109年度台上字
      第3018號判決意旨參照）。
   3、審酌被告如依刑法第47條第1項規定加重其刑，其所受之
      刑罰顯超過其所應負擔之罪責，且本院認被告有刑法第59
      條之適用（詳下述），考量本案情節、被告之主觀惡性、
      危害程度及罪刑相當原則，爰不依刑法第47條第1項規定
      加重其刑。
（六）按刑法第59條之酌量減輕其刑，於犯罪之情狀，在客觀上
      足以引起一般同情，認為即予宣告法定低度刑期，猶嫌過
      重者，有其適用（最高法院51年台上字第899號判例參照
      ）。查廢棄物清理法第46條第4款未依廢棄物清理法規定
      領有廢棄物清除許可文件，從事廢棄物清除罪，法定刑為
      「處1年以上5年以下有期徒刑」，然同為該條款之罪，其
      原因、動機不一，犯罪情節未必盡同，所造成危害社會之
      程度、被告後續行為對環境之彌補程度亦屬有異，法律科
      處此類犯罪，所設之法定最低本刑卻同為必須監禁之1年
      以上有期徒刑，尚屬非輕不可謂不重。本院審酌被告本件
      犯行，雖妨害環境保護主管機關對於廢棄物之監督管理，
      且竊佔告訴人之土地。惟參酌被告棄置、掩埋一般廢棄物
      之頻率及數量，事發後積極將其傾倒棄置之一般廢棄物清
      理，有上開嘉義市政府環境保護局109年12月14日之函及
      所檢附之核定函、處置計畫書、清除合約書各1份附卷可
      查，再參酌被告犯後迭於警詢、偵查、本院審理時均坦承
      犯行，堪信具有悔意，如遽論科以此重典，不免過苛，故
      被告上開犯罪情狀在客觀上足以引起一般同情，堪以憫恕
      ，認縱使科以法定最低刑度，猶嫌過重，爰依刑法第59條
      規定酌減其刑。
（七）爰審酌被告無視於環境保護對社會大眾健康、自然生態環
      境之重要，竟於告訴人之土地棄置、掩埋一般事業廢棄物
      ，影響環境衛生、土地之利用，更侵害土地所有權人之權
      益；兼衡被告所堆置之廢棄物乃一般事業廢棄物，其危害
      非若具有毒性、危險性足以影響人體健康或污染環境之有
      害事業廢棄物；被告坦承犯行，雖因無權於告訴人所有之
      上開土地之相鄰土地挖溝渠，以隔開上開土地與鄰地，而
      未能與告訴人達成和解，然其已清理上開土地上之廢棄物
      ；兼酌被告自陳國中肄業之智識程度，未婚，無子，目前
      與母親、大哥之子女同住，去年腳受傷迄今無法工作，家
      境勉持之經濟狀況等一切情狀，量處如主文所示之刑，並
      諭知易科罰金之折算標準。
四、沒收
（一）被告使不詳之成年男子在上開土地上傾倒一般事業廢棄物
      ，因而收取之2萬4千元，為其所有之犯罪所得，業據被告
      於本院準備程序時自陳在卷（本院443號卷第41頁），應
      依刑法第38條之1第1項前段規定宣告沒收之，於全部或一
      部不能沒收或不宜執行沒收時，依同條第3項規定，追徵
      其價額。
（二）被告駕駛用以掩埋一般事業廢棄物之挖土機，非屬被告所
      有，有租賃契約書、進口報單各1份在卷可查（警卷第17
      頁、偵卷第24頁），爰不予宣告沒收之。　　　
據上論斷，應依刑事訴訟法第299條第1項前段，廢棄物清理法第
46條第4款前段，刑法第11條前段、第28條、第320條第1項、第2
項、第55條前段、第47條第1項前段、第59條、第41條第1項前段
、第38條之1第1項前段、第3項，刑法施行法第1條之1第1項，判
決如主文。
本案經檢察官陳昭廷提起公訴，檢察官楊麒嘉到庭執行職務。
中　　華　　民　　國　　110 　年　　1 　　月　　29　　日
                  刑事第八庭  審判長法　官　謝其達
　　　　　　　　　　　　　　　　　　法　官  盧伯璋
　　　　　　　　　　　　　　　　　　法　官  鄭諺霓
以上正本證明與原本無異。
如不服本判決應於收受判決後20日內向本院提出上訴書狀，並應
敘述具體理由；其未敘述上訴理由者，應於上訴期間屆滿後20日
內向本院補提理由書（均須按他造當事人之人數附繕本）「切勿
逕送上級法院」。告訴人或被害人如對於本判決不服者，應具備
理由請求檢察官上訴，其上訴期間之計算係以檢察官收受判決正
本之日期為準。
中　　華　　民　　國　　110 　年　　1 　　月　　29　　日
                  　　　　　　　　　書記官  李玫娜
附錄論罪法條：
廢棄物清理法第46條第4款
有下列情形之一者，處1年以上5年以下有期徒刑，得併科新臺幣
1千5百萬元以下罰金：
四、未依第41條第1項規定領有廢棄物清除、處理許可文件，從
    事廢棄物貯存、清除、處理，或未依廢棄物清除、處理許可
    文件內容貯存、清除、處理廢棄物。
刑法第320條第1項、第2項
意圖為自己或第三人不法之所有，而竊取他人之動產者，為竊盜
罪，處5年以下有期徒刑、拘役或50萬元以下罰金。
意圖為自己或第三人不法之利益，而竊佔他人之不動產者，依前
項之規定處斷。